最高法院刑事判決　　　　　　　　　　　　　　　　九十三年度台非字第一一七號
　　上　訴　人　最高法院檢察署檢察總長
　　被　　　告　乙○○
　　　　　　　　甲○○
右上訴人因被告等賭博案件，對於台灣高等法院高雄分院中華民國九十二年六月十九
日第二審確定判決（九十二年度上易字第七二五號，起訴案號：台灣屏東地方法院檢
察署九十一年度偵字第五三九七號），認為違法，提起非常上訴，本院判決如左：
    主  文
上訴駁回。
    理  由
非常上訴理由稱：「按證據之證明力，雖得由法院以自由判斷，然此項自由判斷職權
之行使，須不違背一般經驗之法則；而所謂經驗法則，係指吾人基於日常生活經驗所
得之定則，並非個人主觀上之推測（三十一年上字第一三一二號及四十五年台上字第
一一七二號判例參照）。本件原判決雖以：被告甲○○固於警訊自白，惟其後於偵查
、審理中否認犯行，自白前後不一，員警亦未於現埸查獲甲○○有以打電玩之積分與
被告乙○○兌換現金情事，則其自白是否與事實相符，並無積極證據足證，又證人潘
善化、潘金輝於偵查中證述，均出於甲○○之轉述，並無證據能力，復被告乙○○提
供扣案之電動機具予甲○○打玩時，雙方是否均有賭博犯意，並無證據足資證明，公
訴人雖另舉扣案之電動機具『麻將』一台及機具內之賭資五百十元為證，惟社會通念
並非一旦查獲有此種機具及有人打玩，即可認有賭博之行為等語，因而為無罪判決。
惟證人即警察潘善化、潘金輝之證言，並非傳聞法則，有證據能力，並非無證據能力
。按傳聞證據係指並非供述者本身親眼目睹之證據，在公判程序無法經由具結、反對
詰問與供述態度之觀察等程序加以確認、驗證，且大部分經由口頭之方式由證人重覆
聽聞而來，在性質上易於造成不正確傳達之危險，原則上應予以排除適用。又傳聞法
則須符合一、審判外陳述，二、被告以外之人陳述，三、舉證之一方引述該陳述之目
的係用以證明該陳述所直接主張內容之真實性等三要件；是以如非用以證明該陳述直
接主張內容之真實，例如警察作證在搜索現場有接到不詳人士來電稱：『我是張三，
我要簽賭三星五十支』，是用以證明該處所主人有將該處開設賭場，而非證明『張三
有無下注』之真偽，就簽賭事實之有無係其親自聽聞，並無引用轉述誤認之危險，是
以尚與傳聞法則無涉。按本件係員警親自聽聞被告甲○○所述該機具係賭博性機具，
並非引用他人目睹甲○○賭博之事實，自無轉述誤認之風險，誠如台灣屏東地方法院
判決所指係證明被告甲○○自白且具有任意性，亦即彼等證言係錄音帶之替代。原審
竟誤認彼等證言無證據能力，其採證自有違背證據法則。次按被告甲○○自白既為真
實且具有任意性，而扣案之電玩『麻將』台及機具內之賭資五百十元，自已足為自白
之補強證據。店主亦即被告乙○○將賭博性電玩置於營業場所，本身雖不直接與賭客
賭博，惟既以賭博性電玩為賭博工具，賭博性電玩又係處於開機狀態，一旦賭客打玩
，雙方即進行賭博，何以不具有賭博犯意。原審及台灣屏東地方法院均以『社會通念
，並非一旦查獲有人提供此種機具及有人打玩此種機具，即可認為提供者及打玩者均
有賭博犯意』，實與經驗法則大相逕庭，顯有採證違法之處。案經確定，爰依刑事訴
訟法第四百四十一條、第四百四十三條提起非常上訴，以資糾正」等語。
按非常上訴旨在糾正法律上之錯誤，藉以統一法令之適用，非常上訴審應以原判決所
確認之事實為基礎，以審查原確定判決有無違背法令；又證據之取捨，事實審法院有
自由裁量之職權，事實審綜合卷內證據資料，本於推理作用，就其所得心證，作為認
定被告犯罪事實之基礎，苟其判斷與經驗法則及論理法則無違，即不得任意指摘其違
背法令。本件原確定判決以公訴意旨雖指：被告乙○○為址設屏東縣東港鎮○○路四
十九號一樓「戰略電子遊戲場」之負責人，並領有屏東縣政府所核發之經營電子遊戲
場營利事業登記證及營業級別證，竟基於營利之意圖，在民國九十一年十月五日，於
上開電子遊戲場公眾得出入之場所，擺放電動賭博機具「麻將」一台，與不特定之人
賭博財物。其賭博方法為：賭客以新台幣（下同）十元為一分，每次最少為十元，最
高投注為十分，如中獎依照機台出牌可得一倍至十八倍分數，再依「麻將」機具分數
向乙○○換取現金。嗣於同日晚上十時三十分許，適被告甲○○在該處賭博時，為警
當場查獲，並扣得電動賭博機具「麻將」一台及機具內之賭資五百十元，因認乙○○
、甲○○（下稱被告等）均涉犯刑法第二百六十六條第一項之在公眾得出入之場所賭
博罪嫌等情。但經審理結果以：被告等均堅決否認有賭博犯行，乙○○辯稱：扣案之
電動機具不能換錢，伊亦有張貼標語在店面，說明伊店內之電玩都是娛樂用的，每天
同一客人最多可累計二百分，換取店內二千元以下之獎品。甲○○是初次來的客人，
以前沒有見過，他一來就在電動機具檯子坐下把玩，並未向伊查問把玩電動機具之規
定，亦未向伊換取硬幣，之後警察進來跟甲○○講一下話，就把甲○○帶走等語。甲
○○亦辯稱：伊以前沒去乙○○所經營之遊戲場玩過，不知裡面之狀況，伊並未在那
裡賭博換錢等語。而甲○○於警詢時固曾供稱：伊所贏來之六十分可向櫃台換取六百
元，惟尚未換錢就被警查獲等語。然嗣其於檢察官偵查及第一、二審法院審理中即已
否認上情，改稱：伊不知道該「戰略電子遊戲場」的規定，伊亦未與乙○○換錢。伊
進去該店玩，投入十元得到六十分，後即被警察查獲，伊未跟警察說六十分可以換現
金等情，前後所供不一，且警員未於現場查獲甲○○有以打電玩之積分與乙○○兌換
現金之情事，則甲○○於警詢中之自白，是否與事實相符，既乏積極之證據佐證，自
難採為不利於被告等之認定。另以查獲之警員潘善化、潘金輝於檢察官偵查中雖均證
稱：伊等曾問甲○○，他說大家都知「麻將」台本來就是供賭博之用，且他今天已贏
六十分，可換六百元等語，然此均係出於甲○○之轉述，並無證據能力。況刑法所謂
之賭博，既係以未知之不確定事實，以決定勝負，作為爭取財物輸贏之依據，而乙○
○提供扣案之電動機具予甲○○打玩時，雙方是否均有賭博之意，並無證據足以證明
，且未查獲其二人有以積分兌換現金之賭博行為，是潘善化、潘金輝之上開供述，屬
傳聞證據，亦難採為不利於被告等之認定。再公訴人雖另舉扣案之電動機具「麻將」
一台及機具內之賭資五百十元為證，然依社會通念，並非一旦查獲有人提供此種機具
及有人打玩此種機具，即可毫無懷疑認定提供者及打玩者均有賭博之行為，仍需視被
告等有無賭博之意思，被告等既皆堅決否認有不法賭博情事，尚難僅憑扣案之電動機
具及機具內有現金，即推定被告等有賭博犯行。因認被告等所辯，堪以採信。此外，
復查無其他確切之證據足證被告等有賭博犯罪，乃維持第一審諭知被告等均無罪之判
決，駁回檢察官之第二審上訴。經核與卷內證據資料相符，自無違背法令之情形。且
本件公訴意旨既認扣案之「麻將」電動機具係由客人押注分數，如中獎，可得一倍至
十八倍分數，即認客人非可自該機具逕行贏得現金，是本件被告等是否成立在公眾得
出入之場所賭博財物罪，端視甲○○於打玩「麻將」電動機具並贏得分數後，可否持
該分數依比例向乙○○兌換現金乙節為據，扣案之「麻將」電動機具及其內之現金五
百十元，尚無法資為被告等確有上述賭博犯行之補強證據。另甲○○於警詢中對此雖
曾自白稱：伊當日在「戰略電子遊戲場」打玩「麻將」電動機具所贏得之六十分，可
向該店櫃台換取六百元等語，但其同時亦已供稱：伊係以自超商購物所換得之零錢打
玩「麻將」電動機具，並未向他人兌換硬幣，且伊尚未以所贏得之分數兌換現金即被
警查獲等語，嗣其於偵審中更供稱：伊不知道「戰略電子遊戲場」的規定，伊亦未與
乙○○兌換過錢等語。再乙○○所辯：伊遊戲場有張貼標語，說明伊店內之電玩都是
娛樂用的等語，亦經警員潘善化、潘金輝於檢察官偵查中結證無訛（見偵查卷第十七
頁），並有「戰略電子遊戲場」店內情況照片附卷可證（見第一審卷第三十三頁），
足見甲○○於警詢中之上開供述，乃其個人臆測之詞，故原確定判決認乙○○所辯可
採，並以警員潘善化、潘金輝於檢察官偵查中所證：甲○○說大家都知「麻將」機具
本來就是供賭博之用，且他今天已贏六十分，可換六百元等情，確係聽聞自甲○○臆
測供詞之轉述，因認屬傳聞證據而無證據能力，核與證據、經驗法則無違。非常上訴
意旨，仍憑己見，任意指摘原確定判決有違背證據法則、經驗法則之違法，尚難認為
有理由，應予駁回。
據上論結，應依刑事訴訟法第四百四十六條，判決如主文。
中　　　華　　　民　　　國　　九十三　　年　　　四　　　月　　二十九　　日
                              最高法院刑事第八庭
                                  審判長法官  陳　炳　煌
                                        法官  陳　世　雄
                                        法官  韓　金　秀
                                        法官  吳　信　銘
                                        法官  徐　文　亮
      右正本證明與原本無異
                                              書  記  官
中　　　華　　　民　　　國　　九十三　　年　　　五　　　月　　　六　　　日
                                                                        Ｋ
